【裁判字號】    98,易,1873
【裁判日期】    981225
【裁判案由】    贓物
【裁判全文】
臺灣臺北地方法院刑事判決              98年度易字第1873號
公  訴  人  臺灣臺北地方法院檢查署檢察官
被      告  丙○○
            乙○○
上列被告等因贓物案件，經檢察官提起公訴（97年度偵字第
26535號），本院判決如下：
    主  文
丙○○牙保贓物，處有期徒刑月，如易科罰金，以新台幣壹仟
元折算壹日。
乙○○故買贓物，處拘役肆拾日，如易科罰金，以新台幣壹仟元
折算壹日。
    事  實
一、緣甲○○（所犯竊盜罪部分，另案經本院以98年度易字第21
    1號判處有期徒刑5月確定）於民國97年11月13日6 時許，在
    臺北縣中和市○○街146 巷67弄附近某處，竊取戊○○所使
    用之車號MF-8573號自用小貨車（登記車主：鄭成濬）1輛得
    手，並將車牌2 面拆下後，以電話聯繫從事汽、機車環保回
    收業之丙○○，欲將上開竊得之自用小貨車售與丙○○，2
    人相約於同日10時許，在臺北縣新店市○○路附近某停車格
    處，丙○○到場後，明知甲○○僅提供該自用小貨車之行照
    、強制責任保險卡而無法提供該車車主之身分證明資料或委
    託書、授權書，該自用小貨車係屬來路不明之贓物，竟基於
    牙保贓物之犯意，以電話聯繫亦從事汽、機車環保回收業之
    乙○○前來收購而居間媒介交易，乙○○到場後，知悉甲○○無法提供該自用小貨車車主之身分證明資料或委託書、授
    權書，對於該自用小貨車係來路不明之贓物之事實有所預見
    ，竟仍基於倘該自用小貨車係贓物亦不違背其本意之不確定
    故意，以顯然較低之新台幣（下同）5,000 元之價格，向甲○○收購該自用小貨車，並另行支付佣金2,000 元與丙○○
    收受。嗣警於同年11月30日17時許，在臺北市○○區○○路
    3 段31巷16號前，查獲甲○○駕駛他人失竊之重型機車並懸
    掛失竊之汽車車牌，經甲○○同意後，由警前往其住處實施
    搜索，扣得車號MF-8573號車牌2面，而循線查悉上情。
二、案經臺北市政府警察局大安分局報告臺灣臺北地方法院檢察
    署檢察官偵查起訴。
    理  由
壹、證據能力方面：
一、按被告以外之人於審判外之言詞或書面陳述，除法律有規定
    者外，不得作為證據。又被告以外之人於審判外之陳述，雖
    不符前4條（即第159條之1至第159條之4 ）之規定，而經當
    事人於審判程序同意作為證據，法院審酌該言詞陳述或書面
    陳述作成時之情況，認為適當者，亦得為證據；當事人、代
    理人或辯護人於法院調查證據時，知有第159條第1項不得為
    證據之情形，而未於言詞辯論終結前聲明異議者，視為有前
    項之同意，刑事訴訟法第159條第1項、第159條之5分別定有
    明文。被告丙○○、乙○○對於證人戊○○於警詢中之陳述
    ，以及甲○○、丁○○於警詢及檢察官訊問時以被告身分所
    為之陳述之證據能力，均未於本件言詞辯論終結前聲明異議
    ，僅對於渠等所為上開審判外之陳述之證明力表示意見，經
    審酌該等言詞陳述作成時之情況，認為適當，揆諸前揭說明
    ，得作為本件證據。
二、再按被告以外之人於偵查中向檢察官所為之陳述，除顯有不
    可信之情況者外，得為證據，刑事訴訟法第159條之1第2 項
    規定甚明。甲○○於98年1 月20日檢察官訊問時以證人身分
    所為之陳述，業經依法具結，且查無有何顯不可信之情況，
    依上揭規定，自得為證據。
貳、實體方面：
一、訊據被告丙○○固坦承甲○○有於前揭時、地，主動聯繫伊
    表示欲將該自用小貨車售與伊，伊打電話聯繫建銓環保有限
    公司（下稱建銓公司）老闆娘丁○○，丁○○於電話中表示
    若資料不齊全就不收購，以免收到贓車等語，其再以電話聯
    繫被告乙○○到場，由被告乙○○向甲○○收購，並由被告
    乙○○支付伊佣金之事實，惟矢口否認有何牙保贓物犯行，
    辯稱：伊當時有告知甲○○須準備行照、車主身分證及健保
    卡等資料，在現場有核對該車車型、顏色及引擎號碼，經以
    電腦查詢發覺有欠稅、罰單未繳及車牌已註銷等情況，並未
    顯示係贓車，甲○○當場有提供該自用小貨車行照正本，但
    表示車主之證件後補，伊一直打電話催甲○○補提車主資料
    ，但甲○○一直沒有接電話等語。另被告乙○○固不否認經
    由被告丙○○之居間媒介，於前揭時、地，向被告收購前開
    自用小貨車，並支付被告丙○○佣金之事實，惟矢口否認有
    故買贓物犯行，並以：伊不知該自用小或車係贓車，當場甲○○有提供該自用小貨車行照、強制責任保險卡等資料，伊
    有核對車號，並委託宥增企業有限公司代為查詢並非失竊車
    ，丙○○向伊表示甲○○會補提車主證件，甲○○當場有簽
    切結書等語置辯。
二、經查：
  (一)甲○○於97年11月13日6時許，在臺北縣中和市○○街146巷
    67弄附近某處，竊取戊○○所使用之車號MF-8573 號自用小
    貨車（登記車主：鄭成濬）1 輛之事實，業據證人甲○○於
    警詢、檢察官偵訊及本院審理時陳述綦詳，核與證人即被害
    人戊○○於警詢中陳述其發覺該自用小貨車遭竊之情節相符
    ，且證人甲○○因該竊盜犯行，經本院以98年度易字第211
    號判處有期徒刑5 月確定，有該判決書及甲○○之臺灣高等
    法院被告前案紀錄表各1紙在卷可按，堪認屬實。
  (二)甲○○竊取該自用小貨車得手並將車牌2 面拆下後，以電話
    聯繫丙○○於前揭時、地到場，欲將上開竊得之自用小貨車
    售與被告丙○○，甲○○當場僅提供該自用小貨車之行照、
    強制責任保險卡而無法提供該車車主之身分證明資料或委託
    書，被告丙○○復以電話聯繫被告乙○○到場，由被告乙○○向甲○○收購該車，並支付被告丙○○佣金之事實，為被
    告丙○○、乙○○所不否認，核與證人甲○○之證述內容相
    符，亦可信為真實。
  (三)甲○○因欲將其竊得之該自用小貨車出售，通知被告丙○○
    於前揭時、地到場，被告丙○○係先以電話聯繫建銓公司老
    闆娘丁○○詢問其是否願收購該自用小貨車，因甲○○僅提
    供該車行照、強制責任保險卡等資料而無法提供車主資料，
    丁○○於電話中明確表示因證件不齊全不願收購，以免收購
    到來路不明車輛或贓車一情，為證人丁○○於警詢、檢察官
    偵訊及本院審理時陳述明確，被告丙○○於警詢中亦自陳伊
    打電話請示老闆娘（即證人丁○○）是否要收購，老闆娘回
    答伊若資料不齊全就不要收購，以免收到贓車等語，所述與
    證人丁○○上開陳述情形吻合。足見被告丙○○對於甲○○
    向伊出售該自用小客車，因未能提供該車車主之證件或委託
    書、授權書等資料，丁○○已明確向伊表示來源可疑而不願
    收購，被告丙○○主觀上已明知該自用小貨車係屬來路不明
    之贓物無疑。
  (四)質之證人丁○○於本院審理時證述伊從事廢機動車輛回收業
    ，經營建銓公司，在業界一般要確認車子是否為贓車，基本
    動作是跟車主拿身分證及行照正本對照，確認是車主本人要
    交易，必須確認是車主才會收，前提要確認是車主才能補提
    車主資料，若以本件交易之中華得利卡2,000c.c. 車輛，伊
    公司報價約1萬1,000元或1萬2,000元左右等語。又證人甲○○於警詢、檢察官偵訊及本院審理時陳稱本來被告丙○○找
    來之司機看伊拿不出車主資料就把拖車開走，被告丙○○即
    向伊稱幫忙找另一家不須車主資料就會收車之人，但價錢必
    須押很低，大約只有5,000 元，後來就找到乙○○，伊有向
    被告乙○○表示是朋友的車託伊賣，當場被告乙○○則表示
    不須車主資料，只要有行照即可，被告乙○○知道伊不是車
    主也沒有車主之身分資料但還是願意收購，後來伊以5,000
    元之價格將該自用小貨車賣與被告乙○○，因為偷來的車沒
    有車主資料賣出去的時候價格會有差異等語。且被告乙○○
    亦陳明其有支付被告丙○○2,000 元佣金等語。再參酌被告
    乙○○提出甲○○當場簽立切結書表示該自用小貨車無來路
    不明等不法情事，有該廢機動車輛讓度切結書1 紙附卷可參
    。可認被告乙○○透過被告丙○○之介紹而收購該自用小貨
    車，其主觀上雖非明知該自用小貨車係贓物，然其既不要求
    甲○○提供車主證件或委託書、授權書等資料，復以顯然較
    低之5,000 元之價格而收購之，其對於該自用小貨車係來路
    不明之贓物之事實應有預見，主觀上係基於倘該自用小貨車
    係贓物亦不違背其本意之不確定故意而為之甚明。
  (五)綜上所述，被告丙○○明知該自用小貨車係來路不明之贓物
    ，而仍居間媒介對於該自用小貨車係贓物有所預見且縱係贓
    物而收購亦不違背其本意之被告乙○○以顯然較低之價格而
    向甲○○收購之，並由被告乙○○從中支付佣金與被告丙○○之犯行明確，均應依法論科。
三、核被告丙○○所為，係犯刑法第349條第2項之牙保贓物罪。
    另被告乙○○所為則犯同條項之故買贓物罪。爰審酌被告2
    人均未曾受有期徒刑以上刑之宣告，有被告等之臺灣高等法
    院被告前案紀錄表各1 紙在卷可稽，被告丙○○明知該自用
    小貨車係來路不明之贓物而仍居間媒介被告乙○○向甲○○
    收購之，被告乙○○亦貪圖低價，其主觀上以縱然係贓物亦
    不違背其本意而收購之，並從中支付佣金與被告丙○○，被
    告等所為，均增加被害人取回其遭竊車輛之困難，並助長、
    鼓勵竊盜不法犯罪之發生，對於社會治安影響匪淺，再參酌
    其等之智適程度、生活狀況及對於被害人所生危害之程度等
    一切情狀，分別量處如主文所示之刑，並均諭知易科罰金之
    折算標準，以示懲儆。
據上論斷，應依刑事訴訟法第299條第1項前段，刑法第349條第2
項、第41條第1項前段，刑法施行法第1條之1，判決如主文。
本案經檢察官郭昭吟到庭執行職務
中    華    民    國    98    年    12    月    25    日
                  刑事第十八庭  審判長法  官  游士珺
                                      法  官  林芳華
                                      法  官  彭慶文
上正本證明與原本無異。
如不服本判決應於收受送達後10日內向本院提出上訴書狀，並應
敘述具體理由；其未敘述上訴理由者，應於上訴期間屆滿後20日
內向本院補提理由書（均須按他造當事人之人數附繕本）「切勿
逕送上級法院」。告訴人或被害人如對於本判決不服者，應具備
理由請求檢察官上訴，其上訴期間之計算係以檢察官收受判決正
本之日期為準。
                                      書記官  陳怡君
中    華    民    國    98    年    12    月    25    日
參考法條：
中華民國刑法第349條
（普通贓物罪）
收受贓物者，處 3 年以下有期徒刑、拘役或 5 百元以下罰金。
搬運、寄藏、故買贓物或為牙保者，處 5 年以下有期徒刑、拘
役或科或併科 1 千元以下罰金。
因贓物變得之財物，以贓物論。

司法院資訊處製作；財團法人民間司法改革基金會備份。
